臺灣高雄地方法院民事判決　　　　　　　　　　　　　九十一年訴字第二四八四號
　　原　　　告　乙○○
　　　　　　　　丁○○○
　　理人　　　　丙○○
　　被　　　告　甲○○
右當事人間請求損害賠償事件，原告提起刑事附帶民事訴訟（民國九十一年度交附字
第八０號），經本院刑事庭移送民事庭審理，本院判決如左：
    主    　文
被告應給付原告乙○○新台幣肆萬元；應給付原告丁○○○新台幣拾伍萬元。
原告其餘之訴駁回。
訴訟費用由被告負擔三分之一，餘由原告負擔。
    事    　實
甲、原告方面：
一、聲明：被告應給付原告乙○○新台幣（下同）二十萬元；應給付原告丁○○○四
    十萬元。
二、陳述：
（一）被告於民國九十年九月九日上午六時三十分許，駕駛車牌號碼Ｅ五─０七八二
      號自小客車，沿高雄市鼓山區○○○路由東往西方向行駛，途經該路與中華一
      路交岔路口西向東第六支路燈往西約十三公里處（下稱肇事地點）時，因該路
      段慢車道自肇事地點起逐漸以圍籬全部封閉，本應注意行經該修理路段，減速
      慢行，以作隨時停車之準備，並行駛時，應注意車前狀況及兩車併行間隔，俾
      隨時可採取必要之安全措施，以預防危險之發生，且當時天候晴朗，有日間自
      然光線，屬直線之市區道路，速限五十公里，路面乾燥，無缺陷，無障礙物，
      視距良好，亦無不能注意之情事，竟未減速慢行，以時速四、五十公里車速駕
      駛車輛，致疏未注意與同向直行大順一路由原告乙○○騎乘後載原告丁○○○
      之車牌號碼ＹＵＣ─六０二輕型機車保持併行間隔，因而擦撞乙○○騎乘之機
      車，造成原告人車倒地，乙○○受有左上肢及左膝蓋擦傷之損害，丁○○○受
      有頭部外傷併顏面撕裂傷、胸部挫傷併左側三、四、五、六肋骨骨折及血胸等
      損害。又被告所涉過失傷害案件，亦經鈞院刑事庭判處拘役五十日，得易科罰
      金確定在案，被告自應負損害賠償責任。
（二）本件丁○○○受創後，在高雄醫學大學附設中和紀念醫院（下稱高醫附設醫院
      ）住院就診，經手術縫合頭、臉部傷口及胸肋骨，出院後，在家躺了三個月無
      法下床，顯見受傷甚重。且迄今臉上仍留有傷疤，恐無法回復原狀，胸痛亦影
      響日常生活，足見傷勢不易復原，精神及肉體所受痛苦異常鉅大；而乙○○受
      傷後，固未至住院之程度，但傷後回診次數，不下十餘次，傷口雖好，卻留下
      明顯之傷疤，精神及肉體均受有相當之痛苦。又本件原告損害之發生，係由於
      被告超速駕車所造成，自應由被告負損害賠償責任。而按被告肇事迄今，非但
      未曾出面商談和解事宜，即連鈞院審理中，多次通知其到庭陳述，亦未見被告
      理會，足見被告沒有悔意，且拒絕賠償損害行為，益增加原告精神上及肉體之
      痛苦。爰本於民法第一百九十五條第一項規定，提起本訴請求被告賠償精神慰
      撫金之損害。
三、證據：提出高醫附設醫院診斷證明書二件及醫療費用明細單四件（以上影本）為
    證，並援用刑事案件相關卷證資料。
乙、被告方面：
    被告未於言詞辯論期日到場，惟據其提出書狀所為聲明、陳述如下：
一、聲明：求為判決原告之訴駁回。
二、陳述：被告駕車不慎撞傷原告，內心深感抱歉。惟因刑事部分，業遭鈞院判處拘
    役五十日，得易科罰金確定，實無力再負擔本件損害賠償。
丙、本院依職權：（一）調閱本院九十一年度交易字第五六號刑事案卷及台灣雄地方
    法院檢察署（下稱高雄地檢署）九十年度偵字第二○九五八號偵查卷；（二）向
    財政部高雄市國稅局三民稽徵所（下稱國稅局三民稽徵所）函查兩造財產歸戶資
    料。
    理　　　由
一、本件被告經均合法通知，未於言詞辯論期日到場，核無民事訴訟法第三百八十六
    條各款所列情形，爰依原告聲請，由其一造辯論而為判決。
二、本件原告主張：被告於上揭時、地，駕駛自小客車，途經肇事地點時，因該路段
    逐漸封閉中，本應注意減速慢行，以作隨時停車之準備，並採取必要之安全措施
    ，以預防危險之發生，且當時天候良好，亦無不能注意之情事，竟未減速慢行，
    致疏未注意與乙○○騎乘機車保持併行間隔，因而擦撞乙○○騎乘之機車，造成
    乙○○受有左上肢擦傷等損害，丁○○○受有頭部外傷併顏面撕裂傷等損害，而
    被告所涉過失傷害案件，亦經刑事判刑確定在案，被告自應負損害賠償責任。本
    件丁○○○受創後，經住院手術縫合頭、臉部等傷口，出院後，在家躺了三個月
    無法下床，顯見受傷甚重。迄今臉上仍留有傷疤，精神及肉體所受痛苦異常鉅大
    ；而乙○○受傷後，雖未住院，但傷後回診十餘次，仍留下明顯之傷疤，精神及
    肉體均受有相當之痛苦。而按被告肇事迄今，未曾出面商談和解事宜，可見被告
    並無悔意，且拒絕賠償損害行為，益增加原告精神上及肉體之痛苦，爰提起本訴
    請求被告賠償精神慰撫金等情；被告則以：伊駕車不慎撞傷原告，內心深感抱歉
    。惟因刑事部分，業遭刑事庭判處拘役五十日，得易科罰金確定，實無力再負擔
    本件損害賠償等語，資為抗辯。
三、原告主張被告於上揭時、地，駕駛自小客車，途經肇事地點時，未注意減速慢行
    及保持兩車併行間隔，致疏未注意擦撞乙○○騎乘之機車，造成乙○○受有左上
    肢擦傷等損害，丁○○○受有頭部外傷併顏面撕裂傷等損害，為兩造所不爭執。
    其中肇事地點，因施工中，當時是以圍籬逐漸封閉，該道路係處於修復階段，並
    乙○○騎乘機車遭被告自小客車撞擊後，倒於路旁自小貨車底下，被告的汽車則
    在機車的前面等情，亦據證人即肇事當時前往處理事故之警員洪添財於本院刑事
    庭審理中到庭證述詳（見本院九十一年度交易字第五六號卷第三十二頁正、背面
    ），復有交通事故調查報告表、交通事故談話紀錄表、高雄市政府建設局車輛行
    車事故鑑定委員會鑑定意見書各一件、車禍現場照片六幀及診斷證明書二紙附於
    刑事警訊卷可稽，而被告因上開交通事故，涉嫌過失傷害罪嫌，並經本院刑事庭
    判處拘役五十日確定乙事，亦經調閱上開刑事卷審認無誤，且有卷附本院刑事判
    決在卷可憑，堪認為真實。
四、按行經道路修理路段，應減速慢行，作隨時停車之準備，且行駛時，駕駛人應注
    意車前狀況及兩車併行之間隔，並隨時採取必要之安全措施。道路交通安全規則
    第九十三條第一項第四款及九十四條第三項分別定有明文。此為一般汽車駕駛人
    所應注意並確實遵守者，被告考領有普通小型車駕駛執照乙節，業據其於刑事審
    理中陳述明確，堪可認定。則被告對於上開規定，自知之甚詳，而於駕駛時，應
    確實遵守之。又本案交通事故發生時間為九十年九月九日上午六時三十分許，肇
    事地點為高雄市鼓山區○○○路與中華一路交岔路口附近，當時天候晴、有日間
    自然光線、直線市區道路○路面乾燥無缺陷、無障礙及視距良好等客觀情狀，有
    事故調查表在卷可按，並為兩造所不爭執，亦堪認定。則依被告智識及能力，自
    無不能注意之情事，其能注意，竟疏未注意減速及保持車輛行駛中併行間隔之規
    定，致同向由乙○○騎乘之機車，左轉時，擦撞被告自小客車車身右前側，因而
    人車倒地，使原告分別受有上述傷害，其於本件事故之發生確有過失，堪可認定
    。而按原告既因與被告擦撞，致受有傷害，顯見被告過失行為原告所受傷害間，
    具有相當因果關係，同堪認定。
五、又原告關於本件損害之發生，是否與有過失？再被告於該交通事故發生後，是否
    符合刑事自首要件，核均與被告應負擔損害賠償之範圍有密切關係，自有究明之
    必要，爰茲分述如下：
（一）本件乙○○騎乘機車時，疏未注意保持車輛行駛中併行間隔之規定，且為閃避
      前方慢車道施工封閉，貿然左轉，致生本件車禍事故乙節，亦據被告偵、審中
      陳稱：「是他們擦撞到我的」（見偵卷第六頁背面）等語；「．．告訴人撞到
      我的車子照後鏡的前面．．」（見本院刑事卷第十八頁）等詞綦詳，並為原告
      所不爭執，堪予認定。顯見乙○○騎乘機車時，亦未注意遵守車輛行駛中併行
      間隔之規定，是本件車禍事故之發生，乙○○自應負過失責任甚明。此外，乙
      ○○騎乘機車違反上開規定，貿然左轉，致生本件事故，與有過失乙節，亦據
      本院刑事庭於刑事確定判決認定無訛，益堪認定。
（二）按債務人之代理人或使用人，關於債務之履行有故意或過失時，債務人應與自
      己之故意或過失負同一責任。民法第二百二十四條著有明文；又按駕駛機車有
      過失致坐於後座人被他人駕駛之車撞死者，後座之人係因藉駕駛人載送而擴大
      其活動範圍，駕駛人為之駕駛機車，應認係後座之人之使用人，則法院類推民
      法第二百二十四條規定依同法第二百十七條第一項規定，減輕應負損害賠償人
      之賠償金額，並無不合（參照最高法院七十四年度台上字第一一七０號判例要
      旨）。本件事故發生時，係由乙○○騎乘機車後載丁○○○乙節，業如前述，
      並為原告所自認，且有開刑事確定判決在卷可稽，堪予認定。揆諸前揭說明，
      丁○○○就乙○○於本件事故應負擔之過失責任，即應與自己之過失負同一責
      任，亦堪認定。
（三）末者，被告肇事後，於警察機關僅知悉犯罪事實，尚未發覺犯罪人之前，向據
      報前去處理之警員坦承肇事並願接受裁判之事實，業據證人即警員洪添財於本
      院刑事庭審理中到庭證屬實，顯見被告於案發後，惟並未逃逸，即屬自首刑事
      犯罪無訛。此外，被告於警察機關僅知悉犯罪事實，尚未發覺犯罪人之前，向
      據報前去處理之警員坦承肇事並願接受裁判等事實，並經本院刑事庭刑事確定
      判決認定屬實，洵堪認定。
六、次按不法侵害他人之身體、健康、名譽、自由、信用、隱私、貞操，或不法侵害
    其他人格法益而情節重大者，被害人雖非財產上之損害，亦得請求賠償相當之金
    額；損害之發生或擴大，被害人與有過失者，法院得減輕賠償金額或免除之。民
    法第第一百九十五條第一項及第二百一十七條第一項，分別定有明文。本件被告
    駕駛車輛疏未減速及注意保持兩車併行間隔，致與乙○○騎乘機車擦撞，造成原
    告分別受有如上所述之傷害，顯見被告過失侵害行為與原告所受傷害結果間，具
    有相當因果關係，揆諸前開說明，被告自應負民事損害賠償責任甚明，從而，原
    告訴請被告損害賠償，即屬有據。此外，原告騎乘機車亦因疏未與被告所駕駛之
    小客車保持適當併行之間隔，貿然左轉，對本件事故之發生與有過失，亦如上述
    。本院斟酌兩造間關於肇致本件車禍之原因力及全辯論意旨，認本件損害賠償之
    過失，由兩造各負擔二分之一，應屬公平合理。
七、本件被告不法侵害原告身體之事實，業如前述。則原告就其因此所受精神損害，
    依法自得向被告請求賠償精神慰藉金。茲審酌如下：
    按乙○○係民國六年九月七日生、丁○○○係民國十一年四月二十四日生，現已
    無工作，乙○○學歷相當於日據時代的大專程度，丁○○○為初中畢業等情，業
    據原告於審理中陳述明確，而被告經合法送達，並未到庭爭執，且其具狀陳述，
    就此部分亦未加以爭執，自堪認定。而被告係民國六十四年三月九日，國中肄業
    ，在花店工作乙節，亦據其於警訊時陳述明確，堪可認定。是依上述，顯見被告
    勞動生產力優於原告，而原告的學識則高於被告，則原告於此條件下受侵害，其
    精神所受痛若，自屬不輕。又乙○○目前擁有土地二筆、房屋一幢，價值約一百
    萬餘元；丁○○○目前擁有土地四筆，價值約三十萬元。而被告目前均無任何不
    動產等情，有國稅局三民稽徵所檢附兩造財產歸戶資料在卷可稽，堪可認定。依
    上所述，堪認原告財產能力優於被告。再者，乙○○因本件侵害，受有左上肢及
    左膝蓋擦傷之損害，且經歷七次門診追蹤治療；丁○○○受有頭部外傷併顏面撕
    裂傷、胸部挫傷併左側三、四、五、六肋骨骨折及血胸等傷害，而其頭、臉部撕
    裂傷，並經辦理住院後，進行外科顏面縫合手術等情，亦有診斷證明書在卷可稽
    。顯見丁○○○所受傷害均集中於人體頭、胸等重要部位，其傷勢或為撕裂傷，
    或為骨折，所受傷害不輕；而乙○○所受傷害係分布於手、膝蓋部位，傷勢僅為
    擦傷，其傷害相對輕微。此外，丁○○○顏面經過縫合手術後，留有傷疤，衡情
    亦屬可推定之事實。從而，原告陳稱：丁○○○顏面經手術縫合後，有三個月無
    法下床，受傷甚重，迄今臉上仍留有傷疤，胸痛亦影響日常生活；乙○○傷後多
    次回診等情，即屬信而有徵，堪予認定。足徵丁○○○所受精神及肉體上痛苦異
    常鉅大，而乙○○精神及肉體亦受有相當之痛苦。甚者，被告自肇事後迄今未與
    原告和解，賠償其損害，即於本院審理中，具狀到院亦陳稱無力賠償等語，凡此
    ，均加劇原告精神上之痛苦，洵堪認定。末按本院參酌被告肇事後自首及兩造上
    述之身分、地位、經濟能力及原告所受傷害程度、痛苦等情節後，認乙○○請求
    精神慰藉金部分，以八萬元為適當；丁○○○請求精神慰藉金部分，以三十萬元
    為適。再以被告所負二分之一過失責任計算，則乙○○請求慰藉金部分，在四萬
    元範圍內；丁○○○請求慰藉金，在十五萬元範圍內，均應予准許。至逾上開範
    圍之請求，尚屬無據，應予駁回。
八、綜上所述，原告依民法第一百九十五條第一項規定，請求被告分別給付如主文所
    示金額，為有理由，應予准許；逾此部分之請求為無理由，應予駁回。
九、據上論結：本件原告之訴為一部有理由，一部無理由，依民事訴訟法第三百八十
    五條第一項前段、七十九條但書，判決如主文。
中　　　華　　　民　　　國　　九十一　　年　　十一　　月　　二十九　　　日
                              臺灣高雄地法院民事第一庭
~B法　　　官　李昭彥
右為正本係照原本作成。
如對本判決上訴，須於判決送達後廿日內向本院提出上訴狀。
中　　　華　　　民　　　國　　九十一　　年　　 十一　　月　　二十九　　　日
~B法院書記官　鄭翠蘭
